【裁判字號】    96,上訴,2010
【裁判日期】    970104
【裁判案由】    違反森林法
【裁判全文】
臺灣高等法院高雄分院刑事判決        96年度上訴字第2010號
上  訴  人
即  被  告  丁○○
選任辯護人  陳清朗律師
上  訴  人
即  被  告  丙○○
上訴人即
被告甲○○
之  配  偶  戊○○
被      告  甲○○
選任辯護人  黃順天律師
上列上訴人因被告等違反森林法案件，不服臺灣屏東地方法院96
年度訴字第314 號中華民國96年8 月13日第一審判決（起訴案號
：臺灣屏東地方法院檢察署96年度偵字第1665號），提起上訴，
本院判決如下：
     主  文
上訴駁回。
     事  實
一、甲○○、丁○○均曾因犯罪，經法院判處罪刑確定並執行完
    畢，茲分述如下：
  (一)甲○○於民國78年間，因違反森林法案件，經法院判處有期
    徒刑1 年6 月併科罰金新臺幣 (下同)91,607 元確定並執行
    完畢。復於85年間因違反森林法案件，經法院判處有期徒刑
    1 年8 月併科罰金101 萬元確定，又於85年間因牙保贓物、
    寄藏贓物2 罪，經法院各判處有期徒刑1 年2 月，上開3 宣
    告刑經法院定應執行有期徒刑3 年6 月併科罰金101 萬元確
    定，嗣有期徒刑部分於88年5 月12日入監執行，於89年12月
    27日縮刑假釋，接續於89年12月27日至90年6 月25日間執行
    罰金易服勞役部分，而有期徒刑部分於92年2 月1 日縮刑期
    滿未經撤銷假釋而執行完畢。
  (二)丁○○有違反麻醉藥品管理條例、賭博、竊盜等前案紀錄，
    最近1 次係於94年間，因犯竊盜罪，經法院判處有期徒刑8
    月確定，並於96年2 月14日因縮刑期滿執行完畢。
二、甲○○、丁○○經前開有期徒刑執行完畢後5 年內，均不知
    警惕。甲○○基於竊取森林主產物之犯意，先於96年3 月1
    日（起訴書誤載為93年1 月1 日）上午某時許，持其所有如
    附表所示工具，及於96年3 月2 日下午某時許，駕駛其向綽
    號「阿壽」之不詳姓名成年男子租得之挖土機（實為乙○○
    失竊之物），在行政院農業委員會林務局屏東林區管理處（
    下稱林務局）所管理，位在屏東縣車城鄉社皆坑溪上方之恆
    春事業林區第2 林班地內 (衛星定位坐標X:220729,Y:00000
    00位置)， 以附表所示工具將生長於該處，屬於森林主產物
    之七里香5 株（共計山價3,883,750 元）、枯里珍1株 （山
    價79,250元）挖掘倒地後，旋於96年3 月5 日凌晨1 、2 時
    許，夥同葉進德、丙○○，3 人共同基於竊取森林主產物之
    犯意聯絡，趁深夜共乘車牌號碼JN-477號營業大貨車，前往
    上開地點，共同載運竊取前開樹木，嗣於同日凌晨4 時50分
    許，3 人分工將前述樹木吊至丙○○駕駛之前開大貨車上竊
    取得手後，為現場埋伏之警員當場查獲，並扣得甲○○所有
    供與丁○○、丙○○共同竊盜所用如附表所示工具。
三、案經屏東縣警察局恆春分局報告臺灣屏東地方法院檢察署檢
    察官偵查起訴。
    理  由
一、證據能力部分
  (一)證人即林務局職員東光良於警詢中之陳述，業經檢察官、辯
    護人及被告甲○○、丁○○、丙○○於原審、本院審理時表
    示同意作為證據，被告及辯護人並當庭表示捨棄詰問權，本
    院審酌上開筆錄作成時，較無人情施壓或干擾，亦無不當取
    供之情形，認為以之作為本案之證據亦屬適當，依刑事訴訟
    法第159 條之5 第1 項規定，渠等於警詢之證言自具有證據
    能力。
  (二)卷附行政院農業委員會林務局屏東林區管理處恆春工作站處
    長莊樹林等人就前開查獲之樹木鑑驗而出具之森林主副產物
    被害價格查定書1 紙及代保管條1 份，其性質為公務員職務
    上製作之證明文書，按現有卷證復不能認其有何顯不可信之
    情況，依刑事訴訟法第159 條之4 第1 款規定，應具有證據
    能力。
二、被告丙○○於本院審理中未到庭，被告甲○○對於上開竊盜
    犯行則坦承不諱，而被告丁○○雖坦承於前揭時間與被告甲○○、丙○○前往上開林班地搬運樹木而遭查獲之事實，惟
    矢口否認有何竊盜犯行，辯稱：我是受甲○○僱用，甲○○
    告訴我樹木檔路需要移除，我才去協助甲○○，代價1 千元
    ，我不知道甲○○竊取該樹木云云。經查：
  (一)前揭犯罪事實，業據被告甲○○於本院及被告丙○○於原審
    坦承不諱，並經證人即林務局承辦人員東光良於警詢中指述
    綦詳，並有附表所示工具扣案可稽，復有森林主副產物被害
    價格查定書1 紙、代保管條1 份、贓物領據1 張及查獲現場
    、贓物、車輛、工具等照片31幀在卷可佐。
  (二)被告丁○○否認犯行，所辯前開情詞，雖經被告甲○○於本
    院審理中結證稱：丁○○不知道我盜挖樹木，我以1 千元代
    價請他幫忙搬運云云。惟被告丁○○於警詢及偵查中業已坦
    承幫忙被告甲○○搬運偷竊之七里香等樹頭及知悉渠等所為
    係違法等情明確 (見警卷第14頁，偵一卷第13頁)， 參以被
    告丁○○係居住在屏東縣恆春鎮之本地人，有其年籍資料在
    卷可憑，其對於七里香等樹木乃恆春地區重要珍貴林木，時
    有不肖人士為貪圖暴利而在該地國有山林一帶盜伐，並為警
    方大力查緝等情，應知之甚詳，倘若其受僱隨同被告甲○○
    前往吊運樹木之時，主觀上認為甲○○係有權移除該等樹木
    之人，衡諸常情，被告等應係於日間為之，始符合情理，而
    被告等竟不顧山間夜間活動之危險及不便，不於日間為之，
    卻趁黑於凌晨夜深人靜之際為之，顯然有悖常理，況且被告
    等若意在排除林木檔道，則將樹本移置路邊即可，又何需大
    費周章將上開樹木吊至大貨車上；再者，被告丁○○前因犯
    竊盜罪，甫於96年2 月15日，即前開事發前約20日執行完畢
    出監，自無不謹慎避嫌之理；是其所辯，顯均與事理不符，
    不足採信。
  (三)按刑法規定之竊盜罪，係以行為人對於他人所有財物，破壞
    並排除其原持有支配力而重新建立自己對物之持有支配關係
    為其構成要件行為。本件被告丁○○、丙○○參與被告甲○○前揭犯行時，上開樹木雖均已經挖掘倒地，然依該等樹木
    之性質、體型及重量，搬運不易，其根部縱經挖掘出土，除
    已經移置於動力交通工具而處於隨時可移離之狀態，或有其
    他具體事實可認已經行為人建立積極排他之支配力者外，茲
    依一般我國林業管理單位對林區事務管理、作業之內容及態
    度，就林區內樹木，不論正常生長，抑或因自然或外力而傾
    倒，均以其既成狀態保護管理之，則其所在位置若仍在原生
    長地點周邊，由原管理人支配之土地上，客觀上自難認為已
    經完全排除原管理人之持有支配關係，申言之，上開樹木於
    前揭時地雖經被告甲○○挖掘倒地，然其倒地、橫置位置，
    既仍在該樹木原生長地點周邊，處於林務局日常管領之區域
    及狀態，被告甲○○除已破壞其原生長狀態外，尚難認為已
    經建立對該樹木之支配關係，則被告丁○○、丙○○實際參
    與將樹木移置大貨車上，足認已積極著手於排除、破壞林務
    局對該樹木管領力之行為，是其主觀上除事前即參與被告甲○○之犯罪計劃，並有共同犯意聯絡外，客觀上確亦有參與
    著手竊盜構成要件行為之事實，堪予認定。
  (四)綜上所述，被告丁○○所辯，均係飾卸之詞，一無可採。又
    本件七里香5 株山價共計3,883,750 元、枯里珍1 株山價
    79,250元之事實，有森林主副產物被害價格查定書1 紙在卷
    可憑 (見原審卷第34頁)， 被告甲○○之辯護人請求重新鑑
    定該樹木之山價，本院認為此部分事證已明，無再予鑑定山
    價之必要。本件事證明確，被告等共同竊盜犯行洵堪認定。
三、按國有林產物之種類、處分方式與條件、林產物採取、搬運
    、轉讓、繳費及其他應遵行事項之處分規則，由中央主管機
    關定之，森林法第15條第3 項定有明文。又森林法所規定之
    森林主產物，係指生立、枯損、倒伏之竹木及殘留之根株、
    殘材，行政院農業委員會依上開法律授權訂定發布之「國有
    林林產物處分規則」第3 條第1 款著有規定。核被告甲○○
    、丁○○、丙○○結夥3 人以車輛載送方式竊盜上開林木，
    所為係犯森林法第52條第1 項第4 款、第6 款之結夥2 人以
    上，竊取森林主產物，為搬運贓物使用車輛罪。又按刑法第
    321 條第1 項第3 款之攜帶兇器竊盜罪，係以行為人攜帶兇
    器竊盜為其加重條件，此所謂兇器，其種類並無限制，凡客
    觀上足對人之生命、身體、安全構成威脅，具有危險性之兇
    器均屬之，且祇須行竊時攜帶此種具有危險性之兇器為已足
    ，並不以攜帶之初有行兇之意圖為必要，最高法院79年臺上
    字第5253號著有判例。扣案如附表所示被告甲○○、丁○○
    、丙○○用以竊取上開樹木之鋸子、剪刀、鏟子，均係以金
    屬製造，材質厚實，造型多有銳角且易於握取、運使，足以
    殺傷人之生命、身體，為具有危險性之兇器，所為雖亦構成
    刑法第321 條第1 項第3 款、第4 款攜帶兇器、結夥3 人以
    上所為之加重竊盜罪，惟此既與上開違反森林法構成要件行
    為為同一犯行，因森林法乃規範有關森林管理事項之特別法
    ，自屬刑法第321 條第1 項第3 款、第4 款之特別規定，依
    特別法優於普通法之法規競合關係，應僅依前開森林法之規
    定處斷。被告甲○○、丁○○、丙○○就前揭竊盜犯行有犯
    意聯絡及行為分擔，均為共同正犯。又被告甲○○於85年間
    因違反森林法案件，經法院判處有期徒刑1 年8 月併科罰金
    101 萬元確定，又於85年間因牙保贓物、寄藏贓物2 罪，經
    法院各判處有期徒刑1 年2 月，上開3 宣告刑經法院定應執
    行有期徒刑3 年6 月併科罰金101 萬元確定，嗣有期徒刑部
    分於88年5 月12日入監執行，於89年12月27日縮刑假釋（並
    於89年12月27日至90年6 月25日間執行罰金易服勞役部分）
    ，有期徒刑部分於92年2 月1 日縮刑期滿未經撤銷假釋而執
    行完畢；被告丁○○於94年間，因犯竊盜罪，經法院判處有
    期徒刑8 月確定，並於96年2 月14日因縮刑期滿執行完畢等
    情；有臺灣高等法院被告前案紀錄表在卷可按，被告甲○○
    、丁○○均係受徒刑之執行完畢，5 年以內因故意而再犯本
    件有期徒刑以上之罪，應各依累犯之規定，加重其刑。
四、原審認被告等罪證明確，因而適用森林法第52條第1 項第4
    款、第6 款，刑法第11條前段、第28條、第47條第1 項、第
    42條第5 項、第74條第1 項第1 款、第2 項第4 款、第38條
    第1 項第2 款，刑法施行法第1 條之1 ，中華民國96年罪犯
    減刑條例第2 條第1 項第3 款、第7 條第1 項、第2 項規定
    ，並審酌被告甲○○、丁○○、丙○○之年齡、品行、智識
    能力、犯罪動機、手段、竊取財物之價值、對於法益所生侵
    害之程度等，被告甲○○為42年3 月14日出生、受有國中畢
    業教育程度、以畜養羊隻為業之人，有警詢年籍資料在卷可
    參，為本件犯罪時已逾半百，竟不思檢點，前有多次因違反
    森林法及其他犯罪經法院判刑確定之紀錄，除前開構成累犯
    要件部分，已如前述外，其(一)早於74年間即因犯竊盜罪，經
    原審法院74年度易字第673 號判處罰金5,000 元確定，於74
    年8 月20日繳納罰金執行完畢；(二)75年間又犯竊盜罪，經原
    審法院判處罰金6,000 元確定，於75年5 月14日繳納罰金執
    行完畢；(三)78年間因違反森林法，經原審法院79年度訴緝字
    第30號判處有期徒刑1 年6 月，併科罰金91,607元確定，嗣
    經原審法院80年度聲減字第362 號裁定減為有期徒刑9 月，
    併科罰金45,803元，於90年1 月12日入監，80年4 月16日因
    期滿出監執行完畢，有臺灣高等法院被告前案紀錄表及臺灣
    屏東地方法院檢察署刑案資料查註紀錄表各1 份在卷可按，
    其屢因盜伐林木經查獲判刑而再犯，豈不知當今全球氣候暖
    化效應嚴重，我國復因地狹人綢，資源有限，政府、民間多
    年來無不竭盡能力保育山林、涵養水源以維全民命脈，惡性
    非輕；被告丁○○為46年10月26日出生，受有國小畢業教育
    程度，無業之人，有警詢年籍資料在卷可憑，本件犯罪時亦
    近半百，前亦有多次犯罪經法院判刑確定之紀錄，除上開構
    成累犯要件部分，已如前述，不再重複評價者外，其自(一)81
    年間犯麻醉藥品管理條例案件，原審法院81年度易字第66號
    判處有期徒刑6 月確定，81年11月4 日入監，82年3 月9 日
    因期滿出監執行完畢；(二)82年間再犯違反麻醉藥品管理條例
    ，經原審法院82年度易字第58號判處有期徒刑7 月確定，並
    與另案違反麻醉藥品管理條例，經原審法院82年度易字第20
    56號判處有期徒刑6 月確定部分，經裁定應執行有期徒刑1
    年，連同因犯賭博罪，經原審法院82年度訴字第419 號判處
    罰金4,000 元確定，易服勞役部分接續執行，於83年2 月28
    日入監，83年12月23日出監執行完畢；(四)85年間犯麻醉藥品
    管理條例案件，經原審法院85年度易字第328 號判處有期徒
    刑1 年，經臺灣高等法院高雄分院85年度上易字第2013號駁
    回上訴確定，於86年10月16日入監，並與另案違反麻醉藥品
    管理條例經原審法院86年度易字第872 號判處有期徒刑8 月
    確定之刑，接續執行，於87年12月7 日縮刑假釋出監，88年
    5 月6 日因縮刑期滿未經撤銷假釋而執行完畢，有臺灣高等
    法院被告前案紀錄表及臺灣屏東地方法院檢察署刑案資料查
    註紀錄表各1 份在卷可按，素行欠佳；又被告丙○○為57年
    11月1 日出生，受有國中畢業教育程度，以擔任司機為業之
    人，有警詢年籍資料在卷可參，為本件犯罪時年38歲，前無
    因犯罪經法院判刑確定之紀錄，有臺灣高等法院被告前案紀
    錄表及臺灣屏東地方法院檢察署刑案資料查註紀錄表各1 份
    在卷可按，素行尚可；並考量3 人就本件犯罪參與分工之角
    色，對於侵害法益加工之程度，及被告甲○○、丙○○犯罪
    後，於法院審理時均已知坦認犯行，態度尚可；被告丁○○
    犯罪迄今，尚無事證可認有何悔意等一切情狀，分別就被告
    甲○○部分量處有期徒刑2 年6 月，被告丁○○部分量處有
    期徒刑1 年8 月，被告丙○○部分量處有期徒刑1 年6 月，
    又依前引森林主副產物被害價格查定書所載被告等竊取林木
    之山價共計為3,963,000 元，並按各人犯案情節及惡性，就
    被告甲○○併科贓額4 倍之罰金15,852,000元、被告丁○○
    、丙○○各併科贓額2 倍之罰金7,926,000 元，並均就罰金
    部分諭知以罰金總額與1 年之日數比例折算易服勞役之標準
    。復敘明被告丙○○犯罪時間在96年4 月24日以前，所犯為
    森林法第52條第1 項之罪，並經諭知未逾1 年6 月之有期徒
    刑，合於減刑條件，爰依中華民國96年罪犯減刑條例第2 條
    第1 項第3 款之規定，減其刑期2 分之1 。再被告丙○○前
    未曾因故意犯罪受有期徒刑以上刑之宣告，已如前述，其此
    因一時失慮而罹於刑章，並於原審法院審理時已能坦承犯行
    ，諒其經此偵審程序及刑之宣告後，當知所警惕，信無再犯
    之虞，併諭知緩刑4 年，並應向國庫支付20萬元；併敘明被
    告丙○○應向國庫支付新臺幣20萬元之諭知，依刑法第74條
    第4 項規定，得為民事強制執行名義，如未履行該負擔情節
    重大者，檢察官並得依刑事訴訟法第476 條、刑法第75條之
    1 第1 項第4 款規定，聲請撤銷緩刑宣告。而扣案供被告等
    本件犯罪使用如附表所示工具，為被告甲○○所有，業據被
    告甲○○供述在卷，應依刑法第38條第1 項第2 款規定諭知
    沒收。另扣案營業大貨車1 輛，係登記為立基交通股份有限
    公司，復無證據可認為被告甲○○、丁○○、丙○○所有，
    亦不具違禁物或其他依法應沒收物之性質，爰不另為沒收之
    諭知。經核原判決認事用法，核無不合，量刑亦屬允當。上
    訴人戊○○、被告丙○○上訴意旨指摘原判決量刑過重，被
    告丁○○上訴意旨否認犯罪，均無理由，應予駁回。
五、被告丙○○經合法傳喚，無正當之理由未於審判期日到庭，
    爰不待其陳述，逕行判決。
據上論斷，應依刑事訴訟法第368條、第371條，判決如主文。
本案經檢察官陳建年到庭執行職務。
中    華    民    國    97    年    1     月    4     日
                  刑事第九庭    審判長法  官  莊秋桃
                                      法  官  陳  箐
                                      法  官  范惠瑩
以上正本證明與原本無異。
如不服本判決應於收受本判決後10日內向本院提出上訴書狀，其
未敘述上訴理由者，並得於提起上訴後10日內向本院補提理由書
狀（均須按他造當事人之人數附繕本）「切勿逕送上級法院」。
中    華    民    國    97    年    1     月    4     日
                                      書記官  吳華榮
附錄本判決論罪之法條：
森林法第52條
竊取森林主、副產物而有左列情形之一者，處6 月以上5 年以下
有期徒刑，併科贓額二倍以上五倍以下罰金：
一、於保安林犯之者。
二、依機關之委託或其他契約，有保護森林義務之人犯之者。
三、於行使林產採取權時犯之者。
四、結夥二人以上或僱使他人犯之者。
五、以贓物為原料，製造木炭、松節油、其他物品或培植菇類者
    。
六、為搬運贓物，使用牲口、船舶、車輛，或有搬運造材之設備
    者。
七、掘採、毀壞、燒燬或隱蔽根株，以圖罪跡之湮滅者。
八、以贓物燃料，使用於礦物之採取，精製石灰、磚瓦或其他物
    品之製造者。
前項未遂犯罰之。
第1 項第5 款所製物品，以贓物論，沒收之。
【附表】
┌─┬────┬──┬───┐
│  │ 名  稱 │數量│所有人│
├─┼────┼──┼───┤
│一│ 鋸  子 │４把│甲○○│
├─┼────┼──┼───┤
│二│ 繩  子 │４綑│甲○○│
├─┼────┼──┼───┤
│三│ 膠  帶 │９卷│甲○○│
├─┼────┼──┼───┤
│四│園藝剪刀│１把│甲○○│
├─┼────┼──┼───┤
│五│ 鏟  子 │４把│甲○○│
└─┴────┴──┴───┘


司法院資訊處製作；財團法人民間司法改革基金會備份。
